最高法院刑事判決　　　　　　　　　　　　　　　九十一年度台上字第七三○五號
　　上　訴　人　甲○○
右上訴人因違反毒品危害防制條例案件，不服台灣高等法院台南分院中華民國九十一
年九月十一日第二審更審判決（九十一年度上更(二)字第三二三號，起訴案號：台灣雲
林地方法院檢察署八十九年度偵字第七０七號），提起上訴，本院判決如左：
    主  文
原判決撤銷，發回台灣高等法院台南分院。
    理  由
本件原判決認定上訴人甲○○基於意圖營利販賣第一級毒品海洛因及第二級毒品安非
他命概括之犯意，自民國八十八年十一月中旬某日起，在雲林縣北港鎮「皇嘉汽車旅
館」前、雲林縣北港鎮○○路「東坡居遊藝場」前及「北港大橋」下等地，以每次海
洛因新台幣（下同）五千元、安非他命二千元至四千元價格，連續三次販賣數量不詳
毒品海洛因及半錢或一錢安非他命予何智凱，共販賣海洛因得款一萬五千元、安非他
命得款一萬元。復基於前開相同販賣第二級毒品安非他命概括之犯意，與何智凱約定
於八十九年一月七日晚上十一時許，在「嘉聯汽車商行」前交易安非他命。上訴人乃
指示基於幫助犯意之蕭豐輝，騎乘其所有ＶＱＩ｜三六三號機車，搭載上訴人前往「
嘉聯汽車商行」前，由上訴人販賣安非他命予何智凱，而幫助上訴人販賣安非他命，
上訴人則免費提供安非他命供蕭豐輝施用（上訴人轉讓毒品部份未據提起公訴）。嗣
於同年月九日凌晨四時許，警方查獲何智凱施用海洛因及安非他命，並供出該毒品係
向上訴人購買，即配合警方聯絡上訴人購買海洛因及安非他命各一包，價格依序分別
為五千元、四千元，雙方乃約定於同日下午五時五十分許，在雲林縣北港鎮○○路一
○七號「中華電信股份有限公司北港營運處」前交易。蕭豐輝受上訴人之託，並與上
訴人基於共同販賣海洛因及安非他命之犯意聯絡，攜帶海洛因、安非他命各一包，擬
交付予何智凱，並取回價金時，經警方趨前圍捕，蕭豐輝即將毒品丟入該營運處旁垃
圾桶，致未得逞，被警方扣得前開海洛因一包（淨重○‧七○公克、外包裝重○‧二
三公克）、安非他命一包（淨重三‧四九公克、外包裝重○‧二六公克），並帶同警
方至雲林縣北港鎮新市場乙棟一｜三號上訴人賃居處，扣得上訴人所有海洛因二包（
合計淨重○‧五三公克、外包裝重一‧四二公克）、安非他命六包（合計淨重十六‧
二○公克、外包裝重二‧五三公克）及販毒所用電子磅秤一台、分裝毒品所用中型夾
鏈袋一包、小型夾鏈袋三包。後上訴人即供出毒品來源係向鄭銘芬購買，並帶同警方
逮捕鄭銘芬等情。因而將第一審關於上訴人部分之判決撤銷，改判依想像競合犯關係
，論處上訴人連續販賣第一級毒品罪刑，固非無見。
惟查：(一)、原判決並未適用刑法第五十九條規定酌量減輕上訴人之刑罰，竟於論結欄
中引用刑法第五十九條之條文，自非適法。(二)、原判決事實雖認定上訴人自八十八年
十一月中旬某日起，在北港鎮皇嘉汽車旅館前等地，以每次海洛因五千元、安非他命
二千至四千元價格，連續三次販賣海洛因及安非他命予何智凱，共販賣海洛因得款一
萬五千元、安非他命得款一萬元，並依據此認定販毒所得之金額予以宣告沒收。但對
於此三次販賣海洛因及安非他命之時間，究係指八十八年十一月中旬某日起至何時止
之犯行？而海洛因及安非他命係同時同地販賣，抑或不同時不同地販賣，均未明白認
定詳細記載，自不足資為適用法律之依據。又對於上訴人販賣安非他命三次，各次得
款若干，如何認定三次得款一萬元，亦未說明其具體之證據，遽予宣告沒收，尤有理
由不備之違誤。(三)、原判決事實又認定上訴人於八十九年一月七日晚上十一時許，前
往「嘉聯汽車商行」前，販賣安非他命予何智凱，但對於此次犯行得款若干及何以未
予宣告沒收，並未詳細認定及說明其理由，自屬可議。再上訴人此次僅販賣安非他命
，並未同時販賣海洛因，原審何以認定上訴人係一個販賣行為，同時觸犯販賣第一級
毒品罪及販賣第二級毒品罪之想像競合犯，而從一重論以販賣第一級毒品罪處斷，並
未說明其理由，亦有理由不備之違誤。上訴意旨指摘原判決不當，非全無理由，應認
仍有撤銷發回更審之原因。
據上論結，應依刑事訴訟法第三百九十七條、第四百零一條，判決如主文。
中      華      民      國    九十一    年     十二     月     十九     日
                              最高法院刑事第八庭
                                  審判長法官  莊  登  照
                                        法官  洪  明  輝
                                        法官  黃  一  鑫
                                        法官  魏  新  和
                                        法官  林  秀  夫
      右正本證明與原本無異
                                              書  記  官
中      華      民      國    九十一    年     十二     月    二十五    日
